【裁判字號】    95,自緝,476
【裁判日期】    950927
【裁判案由】    詐欺
【裁判全文】
臺灣臺中地方法院刑事判決            95年度自緝字第476號
自  訴  人  中國國際商業銀行股份有限公司北臺中分公司
法定代理人  洪正超
自訴代理人  張文俊  律師
被      告  甲○○
上列被告因詐欺案件，經自訴人提起自訴，本院判決如下：
    主    文
本件免訴。
    理    由
一、自訴意旨略以：被告甲○○與楊中惠係夫妻關係，名為分別
    ，實則共同經營以楊中惠為負責人之吉亨企業股份有限公司
    （以下簡稱吉亨公司）及以甲○○為負責人之鳴大貿易股份
    有限公司（以下簡稱鳴大公司），被告甲○○與楊中惠二人
    明知所經營之上開二家公司財務困難，已近週轉不靈之窘境
    ，竟共同意圖為其等不法之所有，於民國（下同）八十二年
    十二月十三日向自訴人詐稱營運正常信用良好，致自訴人信
    以為真，與被告甲○○與楊中惠經營之吉亨公司及鳴大公司
    簽訂購料、外銷無擔保放款共同額度之契約，並由被告甲○
    ○與楊中惠擔任連帶保證人，其額度二家公司各有新台幣（
    下同）八百萬元，被告甲○○與楊中惠於簽約後第三日及八
    十二年十二月十六日即動用該貸款達一千四百四十三萬八千
    四百四十七元（吉亨公司動用六百四十三萬八千四百四十七
    元、鳴大公司動用八百萬元），並取得上開貸款後，即於八
    十三年元月份關閉設在臺中市之營業所，並潛逃國外，致自
    訴人追所無著，自訴人至此始知受騙。因認被告甲○○涉犯
    刑法第三百三十九條第一項之詐欺取財罪嫌。
二、按時效已完成者，應諭知免訴之判決，並得不經言詞辯為之
    ，刑事訴訟法第三百零二條第二款、第三百零七條，分別定
    有明文。
三、新舊法比較之說明：
（一）查被告甲○○行為後，刑法第二條第一項業於九十四年二
      月二日修正公布，並自九十五年七月一日起施行。修正後
      刑法第二條第一項規定，已將新舊法律適用之「從新從輕
      」原則，改採「從舊從輕」原則，而此規定僅係規範行為
      後法律變更所生新舊法律比較適用之準據法，並非實體刑
      罰法律，自不生行為後法律變更之比較適用之問題，應逕
      行適用新法第二條第一項之規定，為「從舊從輕」之比較
      。
（二）按追訴時效期間之長、短，關係是否行為人受到刑事追訴
      或處罰，而追訴權時效完成者，應依刑事訴訟法第三百零
      二條第二款規定諭知免訴，而免訴判決為實體判決，因此
      關於追訴時效期間之修正，應屬實體刑罰法律變更，而有
      第二條第一項之適用（參照最高法院二十四年七月民刑庭
      總會決議〈二〉）。依此，本件被告行為時刑法第八十條
      追訴權之時效期間規定為：「追訴權，因左列期間內不行
      使而消滅：一、死刑、無期徒刑或十年以上有期徒刑者，
      二十年。二、三年以上十年未滿有期徒刑者，十年。三、
      一年以上三年未滿有期徒刑者，五年。四、一年未滿有期
      徒刑者，三年。五、拘役或罰金者，一年。前項期間自犯
      罪成立之日起算。但犯罪行為有連續或繼續之狀態者，自
      行為終了之日起算。」。修正後之刑法第八十條則規定為
      ：「追訴權，因下列期間內未起訴而消滅：一、犯最重本
      刑為死刑、無期徒刑或十年以上有期徒刑之罪者，三十年
      。二、犯最重本刑為三年以上十年未滿有期徒刑之罪者，
      二十年。三、犯最重本刑為一年以上三年未滿有期徒刑之
      罪者，十年。四、犯最重本刑為一年未滿有期徒刑、拘役
      或罰金之罪者，五年。前項期間自犯罪成立之日起算。但
      犯罪行為有繼續之狀態者，自行為終了之日起算。」。本
      件被告所涉犯之刑法第三百三十九條第一項詐欺罪之法定
      刑為「五年以下有期徒刑、拘役或科或併科一千元以下罰
      金。」，是依被告行為時之舊法，追訴時效期間為十年，
      新法之追訴時效期間則為二十年。比較新、舊法結果，被
      告行為時之舊法對其較為有利，揆諸前開修正後之刑法第
      二條第一項前段之規定，本件應適用被告行為時之舊法。
      再關於追訴權時效之停止進行，及其期間、計算，並一體
      適用修正前刑法第八十三條之規定，合先敘明。
四、查本件被告甲○○被訴於八十二年十二月十三日涉犯刑法第
    三百三十九條第一項之罪嫌，案經自訴人於八十四年一月十
    三日提起自訴而繫屬本院，有卷附自訴狀及本院收狀戳印一
    枚可稽。嗣被告於本院審理期間逃匿，經本院於八十四年三
    月十日通緝，有通緝書一紙在卷可稽，是被告逃匿致審判之
    程序不能繼續而停止。本件被告所犯之上開罪名，依修正前
    刑法第八十條第一項第二款、第八十三條之規定，其追訴權
    時效期間加計其停止期間共為十二年六月。另自訴人八十四
    年一月十三日提起自訴起，迄本院同年三月十日發布通緝之
    一月又二十七日，此段期間自訴人及本院乃依法行使追訴及
    審判之程序，依司法院大法官會議釋字第一三八號解釋，此
    時追訴權既無不行使之情形，自不生時效進行之問題。是本
    件追訴權時效自八十二年十二月十三日被告犯罪行為成立日
    起算，加上前揭十二年六月追訴權時效期間，再加上自訴人
    及本院行使追訴權之期間計一月又二十七日，計算之結果，
    本件被告所犯前揭犯罪之追訴權時效至遲應於九十五年八月
    十日，即告完成。本件犯罪之追訴權時效既已完成，揆諸前
    開說明，爰不經言詞辯論，逕為免訴判決之諭知。
據上論斷，應依刑事訴訟法第三百零二條第二款、第三百零七條
，判決如主文。
中    華    民    國    95    年    9     月    27    日
              刑事第二庭  審判長法  官  林清鈞
                                法  官  陳姵君
                                法  官  郭書豪
以上正本證明與原本無異。
如不服本判決，應於判決送達後10日內，向本院提出上訴狀。
中    華    民    國    95    年    9     月    28    日
                                書記官  陳美虹


司法院資訊處製作；財團法人民間司法改革基金會備份。
